【裁判字號】    98,易,3074
【裁判日期】    981229
【裁判案由】    詐欺
【裁判全文】
臺灣臺北地方法院刑事判決              98年度易字第3074號
公  訴  人  臺灣臺北地方法院檢察署檢察官
被      告  丁○○
上列被告因詐欺案件，經檢察官聲請簡易判決處刑（98年度偵字
第23415號），本院（98年度簡字第4305號）認不宜逕行簡易判
決，改簽依通常程序審理，並經臺灣板橋地方法院檢察署檢察官
移送併辦（98年度偵字第28625號），本院判決如下：
    主  文
丁○○犯幫助詐欺取財罪，處有期徒刑肆月，如易科罰金，以新
臺幣壹仟元折算壹日。
    事  實
一、丁○○明知申請行動電話手機或門號使用係輕而易舉之事，
    可預見無正當理由徵求他人提供行動電話者，極易利用該門
    號作為隱匿身份，而為與財產犯罪有關之犯罪工具，竟仍基
    於縱若有人持以犯罪亦無違反其本意，而幫助他人詐欺財物
    之犯意，依某報刊登收購0元手機之訊息，於民國98年5月6
    日，在臺北縣中和市○○路某通訊行內，以新臺幣（下同）
    2,000元代價，將其向威寶電信股份有限公司（下稱威寶公
    司）申請之0000000000號之行動電話手機、門號SIM卡販賣
    予真實姓名不詳某成年人士。嗣該男子所屬詐欺集團成員即
    意圖為自己不法之所有，以該門號為詐騙工具，分別於附表
    所示時間、方法施行詐術，使各該被害人陷於錯誤，先後匯
    款轉帳至張孝宇（另經臺灣南投地方法院檢察署檢察官向臺
    灣南投地方法院聲請簡易判決處刑，經同院以98年審投刑簡
    字第422號審理中，另經公訴人併案審理中）在國泰世華商
    業銀行英才分行申請開設帳號00000000000000號帳戶後，隨
    即遭詐欺集團成員提領一空。嗣因被害人先後查覺受騙報警
    處理，始循線查獲上情。
二、案經甲○○訴由臺北市政府警察局松山分局報告臺灣臺北地
    方法院檢察署檢察官偵查後聲請以簡易判決處刑，暨嘉義縣
    警察局民雄分局報請臺灣南投地方法院檢察署檢察官呈請臺
    灣高等法院檢察署檢察官核轉臺灣板橋地方法院檢察署檢察
    官偵查後移送併辦。
    理  由
一、證據能力意見：按被告以外之人於審判外之言詞或書面陳述
    ，除法律有規定者外，不得作為證據；又被告以外之人於審
    判外之陳述，雖不符合同法第159 條之1至第159條之4之規
    定，但經當事人於審判程序同意作為證據，法院審酌該言詞
    陳述或書面陳述作成時之情況，認為適當者，亦得為證據。
    當事人、代理人或辯護人於法院調查證據時知有前項不得為
    證據之情形，而未於言詞辯論終結前聲明異議者，視為有前
    項之同意，刑事訴訟法第159條第1項及第159條之5分別定有
    明文。查公訴人所引下述有關傳聞證據部分，被告丁○○於
    本院準備程序中，均同意有證據能力，且迄至言詞辯論終結
    前亦未撤回前開同意或聲明異議，本院審酌上開證據資料製
    作時之情況，尚無違法不當及證明力明顯過低之瑕疵，亦認
    為以之作為證據應屬適當，揆諸前開說明，依刑事訴訟法第
    159條之5規定，認前揭證據資料均有證據能力。
二、訊據被告固不否認於98年5月6日，在臺北縣中和市○○路某
    處申辦門號0000-000000號行動電話後，即將手機交付他人
    ，並同意他人保管門號SIM卡2個月之情，惟矢口否認有何幫
    助詐欺之犯行，辯稱：伊是看報紙說0元手機可以換錢，伊
    去中和圓通路附近門市辦手機及門號，對方有給我2,000元
    ，是賣手機的錢，對方說依公司規定門號SIM卡要保管2個月
    ，伊於2個月後要去詢問，但因忘記店家的地址沒有找到，
    伊申辦門號時不知道對方是要拿去詐欺別人云云，經查：
（一）如附表所示被害人分別遭詐騙集團成員以假冒網路購物方
      式詐騙，而依指示匯出價款至訴外人張孝宇上開帳戶，而
      詐欺集團所留賣家聯絡電話均為被告所申請之門號000000
      0000號行動電話等情，此據被害人乙○○、甲○○及丙○
      ○於警詢或偵查中指述明確，並有卷附被害人提出自動櫃
      員機交易明細表3紙、YAHOO奇摩拍賣網站列印得標資料、
      國泰世華商業銀行英才分行98年5月27日國世英才字第
      0980000011號函暨張孝宇帳戶開戶基本資料暨交易明細查
      詢在卷可稽，又被告於98年5月6日向威寶公司申辦門號
      0000000000號行動電話，亦有卷附通聯調閱查詢單1份可
      按，上情復為被告所不否認，均已堪認屬實。
（二）再者，被告並不否認有將申辦手機交付他人，並將上開門
      號交由他人「保管」之情，雖辯稱不知係供犯罪所用云云
      ，惟按以現今電信業市場競爭、手機產品樣式推陳出新之
      交易現況，常人均得隨時申辦行動電話或門號，並無任何
      法令限制，若係用於一般通訊聯絡之正當用途，大可自行
      申請，無須使用他人之行動電話門號，況本件依被告所辯
      其交付者是「0元手機」，若他人只是要取得手機供一般
      電信用途，當可自行申辦，而無另支付2,000元對價向被
      告收購之理。又行動電話號碼具有私人專屬性，且須定期
      繳付月租費或通話費用之負擔，縱本人申辦後交付他人使
      用，彼此間亦有一定親屬、信賴關係，以免日後追索無著
      ，另衡諸日常生活，不法之徒最常利用他人帳戶或申辦之
      行動電話號碼來詐騙錢財，故倘有人收集行動電話手機或
      門號，該提供自身所申辦之行動電話門號予他人使用者，
      應知所提供之行動電話門號有遭他人利用從事不法行為，
      並逃避循線追緝之可能，自亦能得知係用來實施犯罪所用
      之物，查被告將上開甫申辦之行動電話號碼，交付姓名、
      年籍不詳之人使用，彼此間互不相識，復未確認對方身分
      ，致事後無法尋覓其人，另外又當場收取2,000元代價，
      被告於98年5月6日當日係向威寶公司申請門號使用，惟其
      並未親自領取門號SIM卡，竟任由對方取走「保管」，其
      有容任對方掌握、使用該門號亦明，則被告自可預見該收
      購行動電話手機之人可能從事不法行為，而該人所屬集團
      成員果將之用來從事詐欺犯罪，被告顯具有縱有人以行動
      電話門號實施詐欺犯罪亦不違背其本意之幫助詐欺間接故
      意，已堪認定。
（三）末按幫助犯之成立，主觀上行為人須有幫助故意，客觀上
      須有幫助行為，意即需對於犯罪與正犯有共同之認識，而
      以幫助之意思，對於正犯資以助力，而未參與實施犯罪之
      行為者而言（最高法院75年度台上字第1509號、88年度台
      上字第1270號判決意旨見解可參），查被告將其所申辦之
      上開行動電話手機交付他人，並容任他人使用該門號，致
      詐欺集團成員持門號犯如附表所示之犯行，其係就他人之
      詐欺取財犯行提供助力，尚無以自己實施詐欺犯罪之意思
      ，與他人共同犯罪之犯意聯絡，並非參與或分擔詐欺犯罪
      之構成要件行為，是本件被告僅有幫助詐欺之犯意，而為
      詐欺構成要件以外之行為，應成立幫助詐欺取財罪甚明。
      綜上，被告所辯各節，要屬卸責之詞，殊無足採，本件事
      證明確，被告幫助詐欺取財犯行，洵堪認定。
（四）另公訴人雖聲請向威寶公司函調門號0000000000號申請資
      料，以確認承辦門市等資料，惟依原聲請簡易判決處刑書
      及併辦意旨所載證據方法，綜經上開論理結果，本件已足
      證明被告犯行，且被告就辦理、交付該行動電話手機、門
      號經過情形已經陳述在卷，就被告被訴幫助詐欺犯行部分
      ，應認此部分證據方法調查與判決之結果無影響而無調查
      之必要，附此敘明。
三、故核被告所為，係犯刑法第30條第1項前段、第339條第1項
    之幫助詐欺取財罪，併依刑法第30條第2項之規定減輕其刑
    。又被告係以一幫助詐欺取財行為，使詐欺集團成員得以分
    別詐騙數被害人，致渠等陷於錯誤，因而交付財物，其中被
    害人雖有數人，惟被告提供行動電話、門號舉措僅有1次，
    應論以1個幫助詐欺取財行為，至於詐欺集團成員分別向不
    同人行騙，正犯之罪數並不影響被告行為之罪數，被告之行
    為仍應認僅構成1個幫助詐欺取財行為。再移送併辦部分雖
    未在檢察官原聲請簡易判決處刑事實範圍內，惟與論罪科刑
    部分係實質上一罪關係，已如前述，本院自應併予審判。又
    起訴意旨認被告將另一不詳門號行動電話門號同時交付詐欺
    集團成員使用乙節，係以被告於警詢、偵查中供述為據，惟
    遍查卷證資料，除被告自白外，並無其他補強證據足資佐證
    此情，復查詐欺集團成員實施如附表所示詐欺犯行，係使用
    0000000000門號為之，並未涉被告其他申請之門號，故尚難
    遽認被告有交付另一不詳門號行動電話門號而同涉幫助詐欺
    之犯行，附此敘明。
四、爰審酌被告基於幫助他人犯詐欺罪間接故意，交付手機及門
    號予他人，讓詐欺集團得藉此隱匿真實身分，在網際網路遂
    行詐騙行為，影響偵查機關追查正犯之線索，並致被害人尋
    求救濟之困難，所為嚴重危害經濟正常交易安全，又被告有
    傷害前科（拘役執行完畢，未構成累犯），有臺灣高等法院
    被告前案紀錄表在卷可查，素行非佳，本件犯後復僅坦認有
    交付手機之情，惟否認幫助詐欺罪行，未見悔意，另考量被
    害人數及被害金額及其犯罪之目的、手段、智識程度、生活
    狀況等一切情狀，量處如主文所示之刑，並諭知易科罰金之
    折算標準。
五、末臺灣板橋地方法院檢察署檢察官移送併辦意旨（98年度偵
    字第28625號）及公訴人補充理由意旨另認：被害人彭光明
    、劉香君及王昌明先後於98年5月10日17時許、同日18時許
    ，因見詐欺集團成員刊載網路賣場虛偽拍賣訊息而陷於錯誤
    下標，並分別匯款6,000元、5,000元、7,000元至指定帳戶
    中，嗣未收到貨品，依網頁聯絡電話0000000000電話撥打發
    現已暫停用，另王昌明受騙之網頁所留係門號0000000000賣
    家電話，因認被告此部分同涉幫助詐欺罪嫌，而與本件聲請
    簡易判決處刑部分係事實上同一案件，爰併案審理等語。惟
    查，門號0000000000號電話係案外人林伸果於98年4月20日
    所申辦，於同年5月12日停用之情，有該門號使用人基本資
    料在卷可查（見併案嘉義縣警察局民雄分局卷第73頁），另
    詐欺集團詐騙被害人王昌明在拍賣網站所留賣家聯絡電話係
    0000000000號，又此門號係案外人趙世運於98年5月7日申辦
    ，於同年月12日停用乙節，亦有被害人王昌明警詢中供述、
    反詐騙案件紀錄表及門號使用人基本資料在卷可查（見同卷
    第18、57頁、第76頁背面），另被告於審理中亦稱：「0000
    000000電話申請人林伸果我不認識，我也沒有用他的名字申
    辦行動電話」等語（本卷第73頁），故詐欺集團詐騙被害人
    彭光明、劉香君及王昌明等人，並非利用被告上開00000000
    00門號遂其詐欺犯行，此外，復無直接積極證據證明被告有
    提供0000000000、0000000000號電話手機或門號SIM卡之行
    為，故難認此部分被害事實與被告有關聯性，即無以認定此
    併辦部分事實與本案論罪科刑之犯罪事實，有事實上一罪或
    同一案件關係，故此部分併辦意旨非為本院所得審究，應將
    此部分退由臺灣板橋地方法院檢察署檢察官另為適法之處理
    ，附此敘明。
據上論斷，應依刑事訴訟法第452條、第299條第1項前段，刑法
第30條第1項前段、第2項、第339條第1項、第41條第1項前段，
刑法施行法第1條之1，判決如主文。
本案經檢察官郭力菁到庭執行職務。
中    華    民    國    98    年    12    月    29    日
            刑事第十三庭  審判長法  官  許泰誠
                                法  官  陳君鳳
                                法  官  林瑋桓
以上正本證明與原本無異。
如不服本判決應於收受送達後10日內向本院提出上訴書狀，並應
敘述具體理由；其未敘述上訴理由者，應於上訴期間屆滿後20日
內向本院補提理由書（均須按他造當事人之人數附繕）「切勿逕
送上級法院」。
                                書記官  潘文賢
中    華    民    國    98    年    12    月    29    日
附錄本案論罪科刑法條全文：
中華民國刑法第339條
意圖為自己或第三人不法之所有，以詐術使人將本人或第三人之
物交付者，處5 年以下有期徒刑、拘役或科或併科1 千元以下罰
金。
以前項方法得財產上不法之利益或使第三人得之者，亦同。
前二項之未遂犯罰之。
附表：
┌──┬────┬─────────────┬──────────────┬─────┬─────────┐
│編號│詐騙時間│ 詐  騙  手  法           │被害事實                    │被害金額（│備註              │
│    │        │                          │                            │新台幣）  │                  │
├──┼────┼─────────────┼──────────────┼─────┼─────────┤
│ 1  │98年5月 │詐騙集團成員假冒網路賣家在│使被害人乙○○陷於錯誤而下標│10,100元  │98年度偵字第28625 │
│    │10日14時│YAHOO奇摩拍賣網站佯刊拍賣 │，並於同日15時13分，操作自動│          │號警卷第12-13、34 │
│    │30分    │「三星手機」之不實訊息，並│櫃員機匯款至上開張孝宇帳戶內│          │頁                │
│    │        │留下聯絡電話0000000000號行│                            │          │                  │
│    │        │動電話門號為聯絡電話。    │                            │          │                  │
├──┼────┼─────────────┼──────────────┼─────┼─────────┤
│ 2  │98年5月 │詐欺集團成員在YAHOO奇摩拍 │被害人甲○○陷於錯誤而下標，│5,000元   │98年度偵字第20103 │
│    │10日17時│賣網站，使用tienhuihuang帳│並於同日17時18分，在臺北市南│          │第7-8、20頁；98年 │
│    │7分許   │號佯稱賣家，刊登拍賣SONY牌│京東路二段123號之OK便利商店 │          │度偵字第28625號警 │
│    │        │T77 型數位相機之不實訊息，│內，操作自動櫃員機匯款至上開│          │卷第16頁          │
│    │        │並以0000000000門號為聯絡電│張孝宇帳戶內。              │          │                  │
│    │        │話。                      │                            │          │                  │
├──┼────┼─────────────┼──────────────┼─────┼─────────┤
│ 3  │98年5月 │詐騙集團成員假冒網路賣家在│使丙○○陷於錯誤而下標，並於│14,000元  │98年度偵字第28625 │
│    │10日17時│YAHOO奇摩拍賣網站佯刊拍賣 │同日18時56分，在台中市西屯區│          │號警卷第20-21頁、 │
│    │許      │「行動電腦」之不實訊息，並│福上巷214弄河南2段238號某便 │          │第63頁背面、98年度│
│    │        │留下聯絡電話0000000000號行│利商店，操作自動櫃員機匯款  │          │偵字第3344號卷第15│
│    │        │動電話門號為聯絡電話。    │至上開張孝宇帳戶。          │          │頁                │
└──┴────┴─────────────┴──────────────┴─────┴─────────┘

司法院資訊處製作；財團法人民間司法改革基金會備份。
